最高法院刑事判決　　　　　　九十六年度台上字第三一一九號
上　訴　人　甲○○
上列上訴人因傷害致人於死案件，不服台灣高等法院台南分院中
華民國九十六年三月二十八日第二審判決（九十六年度上訴字第
二一六號，起訴案號：台灣台南地方法院檢察署九十五年度偵緝
字第一一五○號），提起上訴，本院判決如下：
    主  文
上訴駁回。
    理  由
按刑事訴訟法第三百七十七條規定：上訴於第三審法院，非以判
決違背法令為理由，不得為之。是提起第三審上訴，應以原判決
違背法令為理由，係屬法定要件。且必須依據卷內資料為具體之
指摘，並足據以辨認原判決已具備違背法令之形式，始屬相當。
本件原判決認定上訴人甲○○與施銘杰（由原審另案審理）於民
國九十五年五月二日下午，受友人郭嘉昇之邀，同至台南市○○
路○段一七八號三樓「來亞卡拉ＯＫ」店宴飲，並與郭嘉昇之妻
鍾秀惠及其友人即被害人盧清波（下或稱盧某），以及「來亞卡
拉ＯＫ」店之職員黃月娥等人同桌飲酒。上訴人於席間與盧清波
因細故發生口角衝突，其明知若與施銘杰二人分別以拳腳及Ｌ型
鐵椅（下稱鐵椅）毆擊盧某之上半身（含頭部），將會對盧某造
成傷害；而其主觀上雖無造成盧某死亡亦不違背其本意之意思，
然於客觀上應可得預見渠等此舉可能造成盧某傷重死亡之結果。
詎上訴人竟與施銘杰共同基於傷害之犯意聯絡，由上訴人以拳腳
毆打盧某之頭部及身體，施銘杰則持「來亞卡拉ＯＫ」店所有之
鐵椅一把毆擊盧某之上半身，致盧某前額受有三壓擦傷、右上眼
瞼及外眥瘀傷，左顴部瘀傷、左外眼角與左外耳殼間受有兩道淺
裂傷、下巴尖左側瘀傷、右上臂外側瘀傷等傷害，經送醫急救，
仍因高位頸椎骨折合併脊髓腔出血和脊髓損傷，而於翌（三）日
十二時十五分不治死亡等情。因而維持第一審論處上訴人共同傷
害人之身體，因而致人於死（累犯）罪刑之判決（量處有期徒刑
八年六月），而駁回檢察官及上訴人在第二審之上訴。已敘明上
揭事實，業據目擊證人鍾秀惠、黃月娥、郭嘉昇、李錫雄一致證
述綦詳，核與共犯施銘杰於警詢時證述之情節相符；而上訴人亦
坦承有於前揭時、地與盧某發生口角衝突，並進而與施銘杰分別
以拳腳及持鐵椅毆擊盧某等情不諱，可見上揭證人所述非虛，應
堪採信。而盧某因遭上訴人及施銘杰分別以拳腳及鐵椅毆擊，致
其身受前揭各傷，經送醫急救不治死亡等情，亦經檢察官會同法
醫師勘驗及相驗屍體查明屬實，並經法務部法醫研究所法醫師解
剖屍體鑑定無訛，有勘驗筆錄、相驗屍體證明書，及法務部法醫
研究所鑑定書各一份附卷可稽。按共同正犯之意思聯絡，不限於
事前有所協議，其於行為當時，基於相互之認識，以共同犯罪意
思參與者，亦無礙於共同正犯之成立。是共同實施犯罪行為之人
，在合同意思範圍以內，各自分擔犯罪行為之一部，相互利用他
人之行為，以達其犯罪之目的，即應對全部所發生之結果共同負
責。再刑法第二百七十七條第二項前段傷害致人於死罪，係因犯
罪致發生一定結果而加重其刑之加重結果犯，以行為人對於結果
之發生，有預見之可能為要件。而所謂能否預見乃指客觀情形，
即依一般人之知識經驗可得預見其發生死亡結果為已足，與主觀
上有無預見之情形不同。上訴人與施銘杰於案發時在客觀上應可
得預見彼等分別以拳腳及鐵椅毆擊盧某之頭部及身體，可能造成
盧某死亡之結果，但其等主觀上卻未預見，且其等與盧某素無仇
隙，僅因口角細故，一時氣憤以致發生本件毆擊致死意外，並無
直接或間接殺害盧某之犯罪故意；而上訴人與施銘杰既有共同傷
害盧某之犯意聯絡，並分擔實施傷害盧某之行為，依前述共同正
犯應對全部結果負責之法理，縱其僅以拳腳毆擊盧某，亦仍應就
施銘杰持鐵椅傷害盧某致死之結果共同負責；為其所憑之證據及
認定之理由。而對於上訴人所辯：伊於案發當時僅以拳腳毆打盧
某，盧某之死亡係因施銘杰持鐵椅攻擊所致，與伊無關，伊自毋
庸對盧某之死亡負責云云，如何係避就卸責之詞，而不足以採信
，亦於理由內詳加指駁及說明。從形式上觀察，原判決並無違背
法令之情形。本件上訴意旨略以：伊當時僅以拳腳毆打盧某，而
盧某係受施銘杰以鈍器（即鐵椅）毆擊致死，故盧某死亡與伊無
關。且伊當時亦無法預見盧某之死亡，與施銘杰亦無共同犯意之
聯絡，自不應成立傷害致人於死罪之共同正犯。又縱認伊所為不
能免責，亦應成立刑法第二百七十九條後段之義憤傷害致人於死
罪；原判決論以同法第二百七十七條前段之傷害致人於死罪，亦
有不當云云。惟查證據之取捨及事實之認定，均為事實審法院之
職權，倘其採證認事並未違背證據法則，且已敘明其取捨證據及
得心證之理由者，自不得任意指為違法。查原判決就其如何認定
上訴人有與施銘杰共犯前揭傷害致人於死之犯行，已詳敘其所憑
之證據及理由；且對於上訴人所辯盧某之死亡係遭施銘杰以鐵椅
毆擊所致，與伊無關，伊不應與施銘杰同負傷害致人於死罪責等
語，如何不足以採信，亦於理由內加以指駁論敘綦詳。又刑法第
二百七十九條後段之「義憤傷害致人於死罪」，必須以「當場激
於義憤」而傷害他人，為其前提；而所謂「義憤」，則指被害人
之行為違反正義，在客觀上足以激起一般人無可容忍之憤怒而言
。本件上訴人於原審並未抗辯盧某於案發當時有何在客觀上足以
激起一般人憤怒之違反正義行為，則其於本院始空言主張其所為
應成立上揭「義憤傷害致人於死罪」，已屬無據。且其既抗辯盧
某係遭施銘杰持鐵椅毆擊致死，與其無關云云，又主張其所為應
成立「義憤傷害致人於死罪」，亦有矛盾，自無可取。是本件上
訴意旨並未依據卷內資料具體指摘原判決有何違背法令之情形，
猶執其在事實審之辯解，就原判決已明確認定詳細說明之事項，
再事爭論，且徒憑己意，就其所犯罪名任意爭執，自不足據以辨
認原判決已具備違背法令之形式。揆之首揭說明，其上訴為違背
法律上之程式，應予駁回。
據上論結，應依刑事訴訟法第三百九十五條前段，判決如主文。
中    華    民    國  九十六  年    六    月   十四   日
                      最高法院刑事第十二庭
                          審判長法官  池  啟  明
                                法官  王  居  財
                                法官  郭  毓  洲
                                法官  韓  金  秀
                                法官  黃  梅  月
      本件正本證明與原本無異
                                      書  記  官
中    華    民    國  九十六  年    六    月  二十一  日
                                                      Ｋ
